最　高　行　政　法　院　裁　定　　　　　　　　　九十三年度裁字第一三二五號
　　上　訴　人　乙○○
　　被 上訴 人　財政部臺灣省南區國稅局
　　代　表　人　甲○○
右當事人間因綜合所得稅事件，上訴人對於中華民國九十二年四月十七日高雄高等行
政法院九十二年度簡字第一一號判決，提起上訴，本院裁定如左：
　　主  文
上訴駁回。
上訴審訴訟費用由上訴人負擔。
　　理  由
一、按對於適用簡易程序之裁判提起上訴或抗告，須經本院許可，且該許可以訴訟事
    件所涉及之法律見解具有原則性者為限，行政訴訟法第二百三十五條定有明文。
    所謂具有原則性，係指該事件所涉及之法律見解，有統一法律解釋之必要者而言
    。
二、本件上訴上訴意旨略謂：按所得稅法屬公法，應遵守法律保留原則，非容行政機
    關任意創改、擴權。依所得稅法第十七條立法意旨，其應屬任意併列式陳述，只
    要符合所列各款之一者，即享有扣減額之權利。惟被上訴人卻將所得稅法第十七
    條誤解為順位優先之列舉法條，因而類推民法第一千一百十五條順位秩序，此顯
    被上訴人法律認知錯誤。且上訴人於行政救濟程序中，一再主張就本案審理應以
    司法院釋字第四一五號解釋意旨，以「事實」來認定是否確實肩負扶養之責，來
    確認應否享有扣減額之優惠，惟被上訴人不僅誤解所得稅法之意旨，更甚引用公
    法學者對行政爭議論政學說見解為辯證之憑藉，顯屬不當且違法。而原審判決對
    於上訴人之妹因重病無法維持正常收入等之情事變更事實，欠缺衡量，嚴重影響
    上訴人之權益，亦與法有違，爰請判決廢棄原判決。
三、原判決以：查上訴人八十九年度綜合所得稅結算申報，列報扶養之黃信忠為上訴
    人之妹莊貴美之子，而系爭受扶養親屬黃信忠於八十九年度係與其母莊貴美同設
    籍於其祖母陳梅花戶內，而與上訴人同址但不同戶；又系爭受扶養親屬黃信忠與
    其母莊貴美係於八十六年間將戶籍自臺北縣中和市黃木順（即黃信忠之父）戶內
    遷入屏東市○○路三二六巷四七弄五五號陳梅花戶內等情，有戶口名簿影本附原
    處分卷可稽；而系爭受扶養親屬黃信忠與其母莊貴美係於八十七年間住進屏東市
    ○○路三二六巷四七弄五五號，至於上訴人應係於結婚當時即已獨立一戶，並於
    八十四年間搬入屏東市○○路三二六巷四七弄五五號居住等情，復據上訴人陳述
    在卷；上訴人既於結婚當時即已獨立成立一戶，足見上訴人於當時即有脫離原生
    家庭，自組家庭成立一家之意思，故雖其於本年度亦設籍於屏東市○○路三二六
    巷四七弄五五號，但應認上訴人此一戶乃獨立之一家，與同址之他戶並非同一家
    。而系爭受扶養親屬黃信忠原係與其父母同住並同戶，嗣依上訴人主張於八十七
    年間雖住進屏東市○○路三二六巷四七弄五五號，但其戶籍係遷入其祖母陳梅花
    戶內而非上訴人戶內，惟於系爭受扶養親屬黃信忠遷戶籍及住進屏東市○○路三
    二六巷四七弄五五號之時間，上訴人業已住入此址，並另設一戶於此址，若系爭
    受扶養親屬黃信忠有與上訴人以永久共同生活為目的而同居一家之意思，則其當
    時與其母應非將戶籍遷入其祖母陳梅花戶內而係應遷入上訴人戶內；足見，上訴
    人與系爭受扶養親屬黃信忠間並無以永久共同生活為目的而同居一家之意思，故
    其等間自無依據所得稅法第十七條第一項第一款第四目列報為扶養親屬所需具備
    之家長家屬關係存在。再查，所得稅法第十七條第一項第一款關於扶養親屬免稅
    額減除之重點在於有無法定扶養義務，而扶養義務依據民法第一千一百十五條規
    定，又有先後順位之分，故依據所得稅法第十七條第一項第一款為扶養親屬免稅
    額之使用者，自應以扶養義務順位在先者為先，亦即原則上應由父母優先扶養，
    若係由扶養義務順位在後之家長為此扶養親屬免稅額之申報，則納稅義務人自應
    就其家屬之父母無法扶養之事實負舉證責任。本件依據被上訴人查得之所得扣繳
    資料，可知系爭受扶養親屬黃信忠之父黃木順於八十九年度有薪資所得為新臺幣
    （下同）十八萬元，母親莊貴美亦有薪資所得十七萬零五百六十五元，有該等扣
    繳資料附卷可稽；縱先不論系爭受扶養親屬黃信忠之父之所得，單就與系爭受扶
    養親屬黃信忠同住之母莊貴美之情形觀之，亦可顯見其並非毫無扶養能力之人。
    故縱如上訴人主張其有支付系爭扶養親屬黃信忠之學費及供應其吃住云云，然此
    亦僅能認為係上訴人念同宗之誼而給予津貼，此種慈惠施與行為，乃本於雙方之
    感情而生，並不能援為係屬扶養之論據。故上訴人據以主張其有扶養系爭受扶養
    親屬，而得將之列報為綜合所得稅免稅額之扶養親屬範圍，不足採取。又上訴人
    本年所列報之系爭受扶養親屬黃信忠是否符合所得稅法規定之列報扶養親屬免稅
    額之要件，乃一事實認定及適用法律之結果，而就相關事實業已調查，而上訴人
    亦於審理中詳為述，故其認定結果核與上訴人是否提出村里長證明無必然關係
    ；故上訴人以被上訴人未命其補正相關證明文件即逕予否准，爭執原處分之適法
    性，實有誤會，上訴人訴請撤銷於法無據，維持原處分及訴願決定，而駁回上訴
    人在原審之訴，是原判決所適用之法規與該案應適用之現行法規並無違背，與解
    釋判例，亦無牴觸，並無所謂原判決有違背法令之情形；又證據之取捨與當事人
    所希冀者不同，致其事實之認定亦異於該當事人之主張者，不得謂為原判決有違
    背法令之情形。本件上訴人對於適用簡易程序之原判決提起上訴，經核原判決認
    事用法，並無錯誤，顯無所涉及之法律見解，具有原則上之重要情事，其所提起
    上訴，不合首揭規定，不應許可，其上訴難謂合法，應予駁回。
四、依行政訴訟法第二百四十九條第一項前段、第一百零四條、民事訴訟法第九十五
    條、第七十八條，裁定如主文。
中　　華　　民　　國　　九十三　　　年　　　十　　　　月　　　二十一　　日
                    最 高 行 政 法 院  第 二 庭
                                審 判 長 法  官　　　葉　振　權
                                         法  官      林　清　祥
                                         法  官　　　姜  仁  脩
                                         法  官　　　劉  鑫  楨
                                         法  官　　　吳  明  鴻
右  正  本  證  明  與  原  本  無  異
　　　　　　　　　　　　　　　　　　　　 法院書記官　陳　盛　信
中　　華　　民　　國　　九十三　　　年　　　十　　　　月　　二十一　　　日
